臺灣高雄地方法院刑事判決　　　　　　　95年度訴字第3045號
公　訴　人　臺灣高雄地方法院檢察署檢察官
被　　　告　乙○○
　　　　　　甲○○
上二人共同
選任辯護人　許瑜容律師
　　　　　　柳聰賢律師
被　　　告　戊○○
上列被告因妨害自由等案件，經檢察官提起公訴（95年度偵字第
9881號），本院判決如下：
    主  文
乙○○、甲○○共同犯剝奪他人行動自由罪，各處有期徒刑柒月
，均緩刑年，各應向國庫支付新臺幣陸萬元。
戊○○公訴不受理。
    事  實
一、甲○○、乙○○均為址設高雄市新興區○○○路43號「老爺
    KTV 」之幹部。民國95年1 月13日凌晨1 時許，戊○○、己○○、丙○○在「老爺KTV 」三樓307 號包廂喝酒唱歌後，
    戊○○因丙○○之前積欠ＫＴＶ消費帳款及是否繼續消費之
    事，遂與甲○○及服務生在包廂外大廳發生爭執，乙○○聞
    訊亦從一樓上來，此際，戊○○因抬腳踢到服務生，甲○○
    、乙○○認為戊○○打人，遂與5 、6 位不詳姓名成年人服
    務生共同基於傷害之犯意聯絡，聯手毆打戊○○，戊○○亦
    基於傷害之犯意反擊甲○○、乙○○（乙○○、甲○○、戊○○傷害部分，已撤回告訴），嗣乙○○與多名服務生復將
    戊○○拉入包廂內毆打，甲○○則在大廳，因丙○○之前積
    欠消費尚未清償，而毆打丙○○（此部分，未據告訴），戊○○趁隙爬出包廂，乙○○、甲○○與多名服務生並共同基
    於妨害自由之犯意聯絡，將戊○○拉入另間包廂，並命丙○○、己○○一同進入，在包廂內，乙○○與多名服務生又對
    戊○○拳打腳踢，且乙○○、甲○○等人為避免責任，拿出
    切結書（內容為戊○○、己○○、丙○○3 人放棄一些權利
    ，店內如有損壞，渠等3 人要賠償），命戊○○等3 人在切
    結書上簽名，始得離開，而以上開方法繼續剝奪渠等行動自
    由，丙○○、己○○見對方人多勢眾，且態度不佳，恐無法
    自由離去，遂在簽結書上簽名，戊○○則因拒絕簽名，遭其
    中1 名服務生以腳猛踢生殖器後，迫於形勢，遂予以簽名，
    惟因戊○○簽名不正或流血滴在簽結書，甲○○復與多名服
    務生繼續毆打戊○○，並希望戊○○聯絡親友前來解決上開
    糾紛，戊○○遂趁打電話報警，乙○○、甲○○見戊○○報
    警，復對之毆打，至同日4 時許，警員據報至現場，將戊○○送醫治療，戊○○等3 人始脫離ＫＴＶ。
二、案經高雄市政府警察局新興分局報告臺灣高雄地方法院檢察
    署檢察官偵查起訴。
    理  由
壹、證據能力部分：
一、按「被告以外之人於偵查中向檢察官所為之陳述，除顯有不
    可信之情況者外，得為證據」，刑事訴訟法第159 條之1 第
    2 項亦有明文，而該條之立法理由係認被告以外之人（包括
    證人、鑑定人、告訴人、被害人及共同被告等）之陳述如在
    法官面前為之，因其任意陳述之信用性係在已受確定保障之
    情況下所為，自得作為證據。而現階段刑事訴訟法規定檢察
    官代表國家偵查犯罪、實施公訴，依法其有訊問被告、證人
    及鑑定人之權，證人、鑑定人且須具結，而實務運作時，檢
    察官偵查中向被告以外之人所取得之陳述，原則上均能遵守
    法律規定，不致違法取供，其可信度極高，職是，被告以外
    之人前於偵查中已具結而為證述，除反對該項供述得具有證
    據能力之一方，已釋明「顯有不可信之情況」之理由外，即
    不宜遽指該證人於偵查中之陳述不具證據能力。本件證人己○○、丙○○於偵查中在檢察官前所為陳述，已經依法具結
    ，亦無顯不可信之特別情況，另被告及辯護人復未曾提及檢
    察官在偵查時有何不法取供致證人證詞顯不可信之情事，是
    其等於偵查中之證述，自得採為本件證據。
二、按被告以外之人於審判外之言詞或書面陳述，除法律有規定
    者外，不得作為證據，刑事訴訟法第159條第1項定有明文。
    而從事業務之人於業務上或通常業務過程中所須製作之紀錄
    文書、證明文書，除顯有不可信之情形外，亦得為證據，同
    法第159 條之4 第2 款亦規定甚明。查卷附戊○○於「高雄
    市立聯合醫院大同院區」之病歷所附之救護紀錄表，係該醫
    護人員於執行醫救護業務通常過程中所製作之紀錄文書，且
    無顯不可信之情況存在，自得作為證據。
三、被告以外之人於審判外之陳述，雖不符刑事訴訟法第159 條
    之1 至第159 條之4 之規定，而經當事人於審判程序同意作
    為證據，法院審酌該言詞陳述或書面陳述作成時之情況，認
    為適當者，亦得為證據。刑事訴訟法第159 條之5 第1 項定
    有明文。檢察官、被告及辯護人對於本判決所引用乙○○、
    甲○○、戊○○診斷證明書之證據能力，於本院均表示同意
    作為本案證據使用，茲審酌斷證明書乃醫師依其專業知識，
    按病患實際就診之病歷紀錄所作成，具相當之客觀性及中立
    性，均認為以之作為本案之證據亦屬適當，依刑事訴訟法第
    159 條之5 第1 項之規定，得作為證據。該等書面陳述作成
    時之情況，並無不宜作為證據之情事，依刑事訴訟法第159
    條之5 第1 項之規定，得作為證據。
貳、論罪科刑部分：
一、上揭事實業據被告乙○○、被告甲○○於本院審理時坦承不
    諱，並經證人己○○於本院審理時證述：95年1 月13日與戊○○、丙○○一同前往KTV 消費後，因續唱問題發生肢體衝
    突，戊○○遭毆打，戊○○在包廂內想逃出來卻被強拉進去
    包廂，被告甲○○、乙○○均輪流在場；伊與丙○○亦一同
    被限制在包廂內2 、3 個小時，且被要求簽寫切結書保證不
    向被告乙○○、被告甲○○等人索賠，且需賠償KTV 店內損
    壞之物品，伊等因被告乙○○、被告甲○○等多人陸陸續續
    進出包廂，且包廂之門關著，伊等怕無法自由離去又怕受傷
    ，因而均簽寫1 張切結書，戊○○一開始不簽還被KTV 員工
    踢生殖器，嗣一直嫌戊○○寫不好，要戊○○以手機聯絡親
    友；戊○○被毆打昏迷期間，伊等亦無法帶戊○○自由離開
    ，伊亦怕被告乙○○、被告甲○○等人傷害而不敢想要離開
    包廂等語（見偵查卷第49～50頁、本院卷第50～58）明確，
    復有卷附之診斷書3 紙、高雄市立聯合醫院大同院區之病歷
    所附之救護紀錄表在卷足稽，足認被告乙○○、被告甲○○
    之自白與事實相符。從而，本件事證明確，被告2 人犯行足
    堪認定，應依法論科。
二、被告行為後，刑法、刑法施行法業已於94年2 月2 日、95年
    6 月14日修正公布，並均自95年7 月1 日施行，參酌最高法
    院95年5 月23日刑事庭第8 次會議決議，應依刑法第2 條第
    1 項之規定，為新舊法比較：
（一）修正前刑法第28條規定：「二人以上共同實施犯罪之行為
      者，皆為正犯」，而修正後該條則將「實施」修正為「實
      行」，以排除陰謀共同正犯及預備共同正犯，被告於修法
      前後均構成共同正犯，並無歧異之處，故應依一般法律適
      用之原則，適用現行、有效之裁判時法論處。。
（二）修正前刑法第33條第5 款規定：「罰金：1 元以上。」修
      正後該款規定「罰金：新台幣1000元以上」，是比較新舊
      法結果，以舊法較有利於行為人。
（三）經綜合比較結果，新法對被告並非有利，應依刑法第2條
      第1 項前段之規定，適用行為時法即修正前之刑法處斷之
      。
三、按刑法第302 條之妨害自由罪，係妨害他人自由之概括的規
    定，故行為人具有一定目的，以非法方法剝奪人之行動自由
    者，除法律別有處罰較重之規定 (例如略誘及擄人勒贖等罪
    ) ，應適用各該規定處斷外，如以使人行無義務之事，或妨
    害人行使權利為目的，而其強暴脅迫復已達於剝奪人行動自
    由之程度，即祇成立本罪，不應再依同法第304 條論處。誠
    以此項使人行無義務之事，或妨害人行使權利之低度行為，
    應為剝奪人行動自由之高度行為所吸收，不能以其目的係在
    使人行無義務之事，或妨害人行使權利，認為係觸犯刑法第
    302 條第1 項及第304 條第1 項之二罪名，依同法第55，從
    一重處斷。（最高法院29年上字第2359號判例意旨參照）。
    被告乙○○、被告伍雁以強暴脅迫而剝奪人行動自由之方式
    ，使被告戊○○等3 人簽立切結書，故核被告乙○○、被告
    甲○○2 人所為，係犯行法第302 條第1 項非法剝奪行動自
    由罪，其等使人為無義務之事之低度行為，為剝奪行動自由
    之高度行為所吸收，不另論罪。公訴意旨認被告乙○○、被
    告甲○○此部分係牽連涉犯刑法第304 條第1 項使人行無義
    務罪，尚有誤會。被告乙○○、被告甲○○2 人與多名服務
    生間，有犯意聯絡及行為分擔，應論以共同正犯。被告乙○○、被告甲○○以一行為妨害戊○○、丙○○、己○○之自
    由，侵害數法益，觸犯數罪名，為想像競合犯，應依刑法第
    55條之規定，從一重處斷。爰審酌被告乙○○、被告甲○○
    2 人為KTV 之幹部，遇有消費者積欠金額之消費爭議，未循
    正當途徑予以解決，與消費者發生爭執後反以暴力相向，進
    而限制他人之行動自由，並以剝奪行動自由之方式使消費者
    迫於形勢簽署切結書，實有不該，惟渠等犯後均坦承犯行，
    態度尚可，且與告訴人戊○○於本院以新臺幣（下同）25
    萬元達成和解，並當庭給付完畢，尚具悔意，並經告訴人戊○○當庭請求對被告乙○○、甲○○2 人予以從輕量刑（見
    本院卷第67頁）等一切情狀，量處如主文所示之刑。
四、又依95年7 月1 公佈施行之刑法第74條第2 項規定：緩刑之
    宣告得斟酌情形，命犯罪行為人為下列各款之事項：第4 款
    向公庫支付一定之金額。而犯罪在新法施行前，新法施行後
    之緩刑宣告，應適用新法第74條之規定（參照最高法院第8
    次刑事庭會議決議）。查被告乙○○、被告甲○○未曾因故
    意犯罪受有期徒刑以上刑之宣告，有臺灣高等法院被告前案
    紀錄表在卷可憑，是被告2 人一時疏失，致罹刑章，現已坦
    承犯行，且雖被害人戊○○受傷較鉅，惟已與被告2 人以25
    萬元達成和解，並就傷害部分撤回告訴，亦請求就被告乙○○、甲○○妨害自由部分予以從輕量刑，已如上述，是被告
    乙○○、甲○○經此刑事追訴、審判之教訓後，應能知所警
    惕而無再犯之虞，故本院認為所宣告之刑，以暫不執行為適
    當，爰依刑法第74條第1 項第1 款之規定，併宣告緩刑3 年
    ，令其等於緩刑期間審慎行事，以啟自新。復審酌被告乙○○、被告甲○○家境小康、願意支付5 至10萬元予國庫及緩
    刑期間為3 年等情，本院以命被告2 人各向國庫支付6 萬元
    為當，爰依刑法第74條第2 項第4 款，命被告2 人各應向國
    庫支付6 萬元。
五、不另為不受理部分及不受理之諭知部分：
（一）公訴意旨另以：被告戊○○與己○○、丙○○2 人於95年
      1 月13日凌晨1 時許，戊○○因丙○○之前積欠ＫＴＶ消
      費帳款及是否繼續消費之事，遂與甲○○及服務生在包廂
      外大廳發生爭執，乙○○聞訊亦從一樓上來，此際，戊○○因抬腳踢到服務生，甲○○、乙○○認為戊○○打人，
      遂與5 、6 位不詳姓名成年人服務生共同基於傷害之犯意
      聯絡，聯手毆打戊○○，戊○○亦基於傷害之犯意反擊甲○○、乙○○，乙○○復與多名服務生又將戊○○拉入另
      間包廂，又對戊○○拳打腳踢，致乙○○受有左側顳不擦
      傷及瘀種（6x5 公分）、右手2 處擦傷（0.8x0.2 公分）
      等傷害；甲○○受有頭部外傷輕微腦震盪之傷害；乙○○
      、甲○○與服務生毆打戊○○，則造成其受有頭部外傷併
      腦水腫、顏面挫傷併眼角膜下出血、四肢多處挫傷及瘀傷
      、左鼠谿部及陰囊挫傷併皮下出血腫及血尿、鼻骨折、外
      傷性鼻中隔彎曲等傷害，經乙○○、甲○○、戊○○提起
      告訴，因認被告3 人涉有刑法第277 條第1 項傷害罪嫌。
（二）按告訴乃論之罪，告訴人於第一審辯論終結前，得撤回其
      告訴；又告訴經撤回者，法院應諭知不受理之判決，刑事
      訴訟法第238 條第1 項，及第303 條第3 款定有明文。
（三）本件被告3 人因傷害案件，經檢察官提起公訴，認被告乙○○、甲○○、戊○○3 人均係犯刑法第277 條第1 項之
      傷害罪，依同法第287 條前段之規定須告訴乃論。茲據告
      訴人乙○○、甲○○、戊○○於96年1 月12日當庭撤回告
      訴，有該筆錄在卷可憑（見本院卷第67頁），揆諸前開說
      明，就被告戊○○之部分，應諭知不受理之判決。另就被
      告乙○○、被告甲○○部分，本應諭知不受理之判決，惟
      公訴人認此部分若成立犯罪與前揭有罪部分有牽連犯裁判
      上一罪關係，爰不另為不受理之諭知，附此敘明。
據上論斷，應依刑事訴訟法第299 條第1 項前段、303 條第3 款
，刑法第2 條第1 項前段、第28條、第302 條第1 項、第74條第
1 項第1 款、第2 項第4 款，罰金罰鍰提高標準條例第1 條前段
，判決如主文。
本案經檢察官丁○○到庭執行職務。
中　　華　　民　　國　　96　　年　　1 　　月　　29　　日
                  刑事第十五庭審判長法  官  唐照明
                                    法　官  洪乙心
                                    法  官  梁淑美
以上正本證明與原本無異。
如不服本判決，應於收受送達後10日內向本院提出上訴書狀。
中　　華　　民　　國　　96　　年　　1 　　月　　30　　日
 　　　　　　　　　　　　　　       書記官  林麗文
附錄本判決論罪法條
中華民國刑法第302條
（剝奪他人行動自由罪）
私行拘禁或以其他非法方法，剝奪人之行動自由者，處5 年以下
有期徒刑、拘役或3 百元以下罰金。
因而致人於死者，處無期徒刑或7 年以上有期徒刑，致重傷者，
處3 年以上十年以下有期徒刑。
第 1 項之未遂犯罰之。
